臺灣彰化地方法院刑事判決
110年度易字第904號
公  訴  人  臺灣彰化地方檢察署檢察官
被      告  黃思銓

                    籍設彰化縣○○鎮○○路00號(彰化縣○○鎮○○○○○0


上列被告因竊盜案件，經檢察官提起公訴（110年度偵字第13508
號、第14023號），本院判決如下：
    主    文
黃思銓共同犯侵入住宅竊盜罪，處有期徒刑柒月。未扣案之犯罪
所得電動自行車壹輛沒收，如全部或一部不能沒收或不宜執行沒
收時，追徵其價額二分之一。
    犯罪事實
一、黃思銓與蔡承哲（業經另案提起公訴）共同意圖為自己不法
    之所有，基於竊盜之犯意聯絡，於民國110年8月31日22時55
    分許，由黃思銓騎乘不知情之友人蔡旻佳所有車牌號碼000-
    000號普通重型機車搭載蔡承哲，行經NGUYEN VAN TAM（中
    文名阮文八，下稱阮文八）位於彰化縣○○鎮○○路0段000號宿
    舍前，見該處鐵門未關，認有機可趁，遂由蔡承哲自該開啟
    之鐵門侵入宿舍1樓內，徒手將阮文八所有停放在該處之電
    動自行車1輛牽出屋外，再以蔡承哲跨坐在上開電動自行車
    上控制方向，黃思銓騎乘機車在後用腳推動電動自行車前進
    之方式離開現場，而竊得上開電動自行車。嗣阮文八發現遭
    竊後報警處理，經警調閱監視器畫面後循線查悉上情。
二、案經阮文八訴由彰化縣警察局溪湖分局報告臺灣彰化地方檢
    察署檢察官偵查起訴。
　　理    由
一、本判決所引用之供述證據及非供述證據，檢察官及被告於本
    院審理時，均未爭執其證據能力，且各該證據均非屬違法取
    得之證據，應均有證據能力，復經本院於審判期日就該等證
    據進行調查、辯論，依法均得作為證據使用。
二、上開犯罪事實，業據被告於本院審理時坦認不諱，並有證人
    即共同被告蔡承哲於警詢及偵查中之證述、證人即告訴人阮
    文八於警詢之證述及本院準備程序中之指述、證人蔡旻佳於
    警詢時之證述可參，復有指認犯罪嫌疑人紀錄表、監視器畫
    面擷取及現場照片、阮文八提供之電動自行車照片、門號00
    00000000、0000000000號之雙向通聯記錄及行動上網歷程資
    料、本院勘驗筆錄、GOOGLE地圖及街景圖擷取照片等在卷可
    佐，足認被告之自白與事實相符，堪可採信。本案事證已臻
    明確，被告犯行足堪認定，應依法論科。
三、論罪科刑：　　
　㈠按刑法第321條第1項第1款所謂住宅，乃指人類日常居住之場
    所而言（最高法院76年度台上字第2972號判決意旨參照）。
    查本案電動自行車失竊地點為告訴人阮文八所居住之宿舍1
    樓，依現場照片所示（見110年度偵字第13508號卷第39至40
    頁），該處為1樓之室內空間，有停放機車等車輛，門口有
    裝設鐵門可區隔室內外，而告訴人亦稱宿舍1樓樓梯上去就
    是他們的宿舍，停車的地方有鐵門可關上，因為有晚班的人
    會下班，所以凌晨1時許才會關起來等語（見本院卷第67頁
    ），可知該處係供宿舍住戶停放車輛及出入通行之用，為宿
    舍之一部分，與宿舍有密切不可分之關係，屬宿舍住戶日常
    生活起居之住宅範圍，本案被告與共犯蔡承哲未經告訴人或
    其他宿舍住戶同意，擅自侵入宿舍1樓，竊取告訴人所有之
    電動自行車，自屬侵入住宅竊盜無訛。
  ㈡是核被告所為，係犯刑法第321條第1項第1款之侵入住宅竊盜
    罪。公訴意旨認被告係犯刑法第320條第1項竊盜罪，容有未
    洽，惟二者之社會基礎事實同一，且業經本院告知被告此部
    分罪名（見本院卷第175頁），已保障其防禦權之行使，爰
    依刑事訴訟法第300條變更起訴法條。又被告與共犯蔡承哲
    就本案犯行有犯意聯絡及行為分擔，為共同正犯。
　㈢被告前因違反槍砲彈藥刀械管制條例案件，經本院以105年度
    簡字第253號判決判處有期徒刑4月，併科罰金新臺幣（下同
    ）3萬元確定，於105年7月13日易科罰金執行完畢，有臺灣
    高等法院被告前案紀錄表在卷可稽，惟該執行完畢日距本案
    行為日110年8月31日已逾5年，是被告於本案不構成累犯，
    公訴意旨認被告構成累犯乙節，容有誤會，附此敘明。
　㈣爰以行為人之責任為基礎，審酌被告前有毒品、槍砲前科，
    有臺灣高等法院被告前案紀錄表在卷可查，素行非佳，且正
    值年輕，身體健全，卻不思循正途賺錢，僅因缺錢花用，即
    率而竊取他人財物，未能尊重他人之財產權，顯見其法治觀
    念偏差，自我控制能力欠佳，應予非難；復斟酌其偵查及審
    理一開始時仍否認犯行，係至最後審理時，本院當庭勘驗竊
    盜現場錄影檔案後始坦承犯行之犯後態度，暨考量其犯罪動
    機、手段、竊盜財物價值、被害人之意見，及其自述教育程
    度為國中肄業，在消毒公司工作，與同事一起住，家庭狀況
    為未婚，沒有人需要其扶養等一切情狀，量處如主文所示之
    刑。
四、沒收：
　㈠按共同正犯犯罪所得之沒收、追徵，應就各人所分得之數為
    之。所謂各人「所分得」之數，係指各人「對犯罪所得有事
    實上之處分權限」而言。因此，若共同正犯各成員內部間，
    對於犯罪所得分配明確時，應依各人實際所得宣告沒收；若
    共同正犯對於犯罪所得，其個人確無所得或無處分權限，且
    與其他成員亦無事實上之共同處分權限者，自不予諭知沒收
    ；然若共同正犯對於犯罪所得享有共同處分權限時，僅因彼
    此間尚未分配或分配狀況未臻具體、明確，參照民法第271
    條「數人負同一債務，而其給付可分者，除法律另有規定或
    契約另有訂定外，應各平均分擔之」，民事訴訟法第85條第
    1項前段「共同訴訟人，按其人數，平均分擔訴訟費用」等
    規定之法理，應平均分擔（最高法院107年度台上字第2989
    號判決意旨參照）。再按犯罪所得之沒收，性質類似不當得
    利之衡平措施，非屬刑罰，並不適用嚴格證明法則，無須證
    明至毫無合理懷疑之確信程度。且共同正犯各成員對於不法
    利得享有共同處分權限，惟彼此間分配狀況未臻具體或明確
    ，自應負共同沒收之責（最高法院109年度台上字第3251號
    判決意旨參照）。
　㈡查本案被告與共犯蔡承哲所竊得之電動自行車，屬被告與共
    犯蔡承哲之犯罪所得，未據扣案，亦未實際合法發還或賠償
    告訴人，而共犯蔡承哲於警詢稱電動自行車業已賣得1萬元
    ，其與黃思銓一人一半，其獲得5千元等語（見110年度偵字
    第13508號卷第18至19頁），被告於本院審理中則稱其因缺
    錢花用，而與蔡承哲去偷電動自行車，但未分得錢等語（見
    本院卷第179至181頁），互核上開所述並不相符，依卷內現
    存資料，尚無證據證明其二人之實際分配情形為何，應認被
    告與共犯蔡承哲間就犯罪所得分配狀況未臻具體、明確，故
    參諸前揭說明，即應平均分擔。是以，被告就本案之犯罪所
    得計算，因上開電動自行車非如金錢般屬可分之物，是應依
    刑法第38條之1第1項規定，宣告被告與共犯蔡承哲共同沒收
    ，然於全部或一部不能沒收或不宜執行沒收時，因所欲追徵
    之價額，實屬可分，應由被告與共犯蔡承哲平均分擔其數額
    ，是依同條第3項規定，對被告諭知應追徵其（電動自行車
    ）價額2分之1。
據上論斷，應依刑事訴訟法第299條第1項前段、第300條，刑法
第28條、第321條第1項第1款、第38條之1第1項前段、第3項，刑
法施行法第1條之1，判決如主文。
本案經檢察官陳顗安提起公訴，檢察官陳靚蓉到庭執行職務。
中　　華　　民　　國　　111 　年　　1 　　月　　27　　日
                  刑事第六庭    法  官  吳永梁
以上正本證明與原本無異。
如不服本判決應於收受判決後20日內向本院提出上訴書狀，並應
敘述具體理由。其未敘述上訴理由者，應於上訴期間屆滿後20日
內向本院補提理由書（均須按他造當事人之人數附繕本）「切勿
逕送上級法院」。
告訴人或被害人對於判決如有不服具備理由請求檢察官上訴者，
其上訴期間之計算係以檢察官收受判決正本之日期為準。
中　　華　　民　　國　　111 　年　　1　 　月　　27　　日
                                書記官　黃碧珊
附錄本案論罪科刑法條：　　　　　
中華民國刑法第321條
犯前條第1項、第2項之罪而有下列情形之一者，處6月以上5年以
下有期徒刑，得併科50萬元以下罰金：
一、侵入住宅或有人居住之建築物、船艦或隱匿其內而犯之。
二、毀越門窗、牆垣或其他安全設備而犯之。
三、攜帶兇器而犯之。
四、結夥三人以上而犯之。
五、乘火災、水災或其他災害之際而犯之。
六、在車站、港埠、航空站或其他供水、陸、空公眾運輸之舟、
    車、航空機內而犯之。
前項之未遂犯罰之。